最高法院刑事判決　　　　　　　　　　　　　　　八十六年度台上字第六七七二號
　　上　訴　人　李太山
　　　　　　　　甲○○
　　被　　　告　乙○○
　　選任辯護人　陳銘鴻律師
右上訴人等因自訴被告誣告案件，不服台灣高等法院臺南分院中華民國八十五年十一
月二十八日第二審判決（八十五年度上訴字第一二五七號，自訴案號：台灣雲林地方
法院八十五年度自字第十六號），提起上訴，本院判決如左：
    主  文
原判決撤銷，發回臺灣高等法院臺南分院。
    理  由
本件原判決以上訴人李太山、甲○○自訴意旨略稱：被告乙○○與上訴人等素有土地
糾紛，明知上訴人等並未損壞其相機，竟意圖上訴人等受刑事處分，而於民國八十四
年七月二十九日下午二時許前往雲林縣警察局虎尾分局元長分駐所向警員謝儒豪報案
稱：「被告於當日上午十一時卅分許持相機前往雲林縣元長鄉○○路二巷三號前，欲
拍攝上訴人等所搭建之違建即鐵厝時，遭李太山奪下該相機，又為甲○○持角鐵朝相
機亂打，因認上訴人等有涉犯刑法第三百五十四條之毀損罪嫌」等語而提出告訴（臺
灣雲林地方法院檢察署八十四年度偵字第三六六○號），致使上訴人等有受刑事訴追
之危險，嗣後經臺灣雲林地方法院（八十五年度易字第七十一號）及臺灣高等法院臺
南分院（八十五年度上易字第五五五號）分別判決上訴人等均無罪確定；因認被告有
犯刑法第一百六十九條第一項之誣告罪嫌云云。經審理結果，認被告犯罪不能證明，
因而撤銷第一審不當之科刑判決，改判諭知被告無罪；固非無見。惟查：（一）審理
事實之法院，對於案內一切與罪名之成否、論罪科刑有關之證據，除認為不必要者外
，均應詳為調查，然後基於調查所得之心證以為判斷之基礎；故證據雖已調查，若尚
有其他必要部分並未調查，即與證據未經調查無異，仍難遽為被告有利或不利之認定
。查上訴人等指稱被告於向警員報案時係指其所持相機遭李老景兒子及李石元毀壞，
非指上訴人等毀壞，嗣後被告帶警員謝儒豪至現場見上訴人等在場與上訴人言語衝突
，才虛構事實誣指上訴人等係毀損其持有之相機者，況八十四年七月二十九日上午李
太山外出，並未留在雲林縣元長鄉○○路二巷三號前之違建處，顯見被告蓄意誣陷等
語；並聲請傳訊證人李老景之子李春明（第一審卷第三頁）。證人即承辦被告向雲林
縣警察局虎尾分局元長分駐所報案之警員謝儒豪於台灣雲林地方法院八十五年度易字
第七十一號李太山等毀損案證稱「乙○○於該日下午二時多到分註所報案，說被毀損
相機的時間是同日上午十一時多，乙○○拿一台相機外殼（破碎）和一個裝相機袋子
，及電池等……報案時，乙○○稱李老景兒子打壞我相機及李石元兒子，確實說有二
人，但說誰的兒子我不太清楚，是因我查電話簿有李老景的名字，所以記得李老景的
名字」（八十五年度易字第七十一號毀損案卷第十八頁反面）。其於本件第一審證稱
「是乙○○來報案，陳述其相機被毀，實際日期不記得了，乙○○拿著相機外殼來報
案，經過情形如同我以前庭訊（應指臺灣雲林地方法院檢察署八十四年度偵字第三六
六○號及臺灣雲林地方法院八十四年度易字第七十一號李太山等毀損案件偵審中之庭
訊）時所說，當時印象中乙○○有拿關於土地之文件，不知是否謄本，上面有李老景
記載，而被告又說上訴人等與李老景有親戚關係而打電話給李老景，我要求上訴人等
來所說明，但他們不肯來，所以我就同乙○○一起至現場……，當天較晚時就知道被
告要告上訴人等毀損，但當天未製作筆錄，想讓他們先行和解，案發到現場時，被告
有說就是上訴人毀損相機，一個打，一個摔，但並未提及有人在旁吶喊、摔相機……
究竟乙○○有無明確指出毀損相機者之姓名，已記不清楚了，但在車上確實有表示『
從對向走來之前二人是毀損者』，但那時所指的該二人是何人，我記不得了」（第一
審卷第八十七、八十八頁）。於原審亦稱乙○○確實有向我說報案的那些話，當時有
講李老景的兒子，報案時乙○○有講他們二人打他」等語（原審卷第六十七頁）。依
上所述，究竟被告向謝儒豪報案時所稱相機遭何人毀損？又謝儒豪於原審既稱乙○○
有無明確指出毀損相機者之姓名，已記不清楚了，但在車上確實有表示『從對向走來
之前二人是毀損者』，該二人是否指上訴人等？上訴人等是否分別係李老景之兒子及
李石元兒子？李太山當日是否確實外出不在？謝儒豪於原審所稱之「乙○○確實有向
我說報案的那些話，當時有講李老景的兒子，報案時乙○○有講他們二人打他」，其
中「他們二人打他」是指上訴人等二人或李老景兒子？謝儒豪於被告報案當日為何不
製作筆錄，而於八十四年八月一日製作筆錄時所載毀損相機之人又與被告報案所稱之
人有不同，為何未加糾問﹖原審未分別調查並傳訊李春明，自有應於審判期日調查之
證據而未予調查之違法。（二）被告在其告訴甲○○等毀損案於八十四年八月一日雲
林縣警察局虎尾分局元長分註所警訊中供稱伊要拍攝上訴人等所搭建之違建即鐵厝時
，遭李太山奪去該相機而向下摔，又為甲○○持一支角鐵朝相機打，伊只撿到幾塊破
裂之碎片而已等語，復於該毀損案第一審指稱「碎片我有撿起來，送給警方」等語，
謝儒豪證稱被告拿一個相機外殼（破碎）和裝相機之袋子及電池等報案，到現場時已
無碎片等語（臺灣雲林地方法院八十五年度易字第七十一號卷第十七頁正、反面）。
然查扣之相機碎片卻只有一片較規則整齊之外殼（外放證物袋），既非碎片，又無電
池，且現場亦無碎片，其故如何？是否有虛構事實而誣告？原判決未予說明，亦有理
由不備之違誤。上訴人等上訴指摘原判決不當，為有理由，應認原判決有撤銷發回之
原因。
據上論結，應依刑事訴訟法第三百九十七條、第四百零一條，判決如主文。
中      華      民      國    八十六    年      十一    月     二十     日
                              最高法院刑事第一庭
                                  審判長法官  黃  雅  卿
                                        法官  楊  文  翰
                                        法官  陳  正  庸
                                        法官  陳  世  雄
                                        法官  陳  炳  煌
      右正本證明與原本無異
                                              書  記  官
中      華      民      國    八十六    年      十一    月    二十五    日
